【裁判字號】    88,易,292
【裁判日期】    890602
【裁判案由】    詐欺
【裁判全文】
臺灣苗栗地方法院刑事判決                          八十八年度易字第二九二號
    公  訴  人  臺灣苗栗地方法院檢察署檢察官
    被      告  甲○○
右被告因詐欺案件，經檢察官提起公訴 (八十八年度偵字第九三七號)，本院判決如
左：
    主  文
甲○○無罪。
    理  由
一、公訴意旨略以：甲○○明知其並未經華視文化事業股份有限公司之授權，竟意圖
    為自己不法之所有，於八十七年六月間，在頭份鎮○○路二三三號設立華視文化
    公司，向乙○○偽稱其以銷售華視國中周刊為主，其銷售網路活絡、教育界關係
    良好，又有華視公司背景等，欲與乙○○經營之三笙文化公司合作，代銷兒童文
    學套書，乙○○因見其公司內外皆有華視代表字樣及圖案，致不疑有他，乃於八
    十七年七月十三日出貨一批計值新台幣（下同）五萬七千七百元予甲○○，甲○
    ○則以依其公司作業程序約須二個月始能撥放且華視公司焉有倒閉之理等語搪塞
    。嗣甲○○復承前之犯意，於同年七月下旬某日，在上址偽稱其家中有變急需用
    錢，其母欲招集互助會每會每月一萬元，尚欠若干會員，欲乙○○協助參與；且
    因尚未備妥會員名冊，先以本票擔保，若屆期未送來會員名冊當歸還已繳納之互
    助金一萬元，乙○○因見甲○○言詞懇切並有本票可供擔保，因而交付一萬元予
    甲○○。詎屆期甲○○並未交付會員名單，經詢之甲○○，甲○○則再以因他故
    推託，迨於同年九月間，乙○○再至上址查看，業已搬遷一空，而甲○○亦避不
    見面，乙○○始知受騙等語。
二、按犯罪事實應依證據認定之，無證據不得推定其犯罪事實；不能證明被告犯罪者
    ，應諭知無罪之判決，刑事訴訟法第一百五十四條、第三百零一條第一項分別定
    有明文。又告訴人之告訴，係以使被告受刑事訴追為目的，是其陳述是否與事實
    相符，仍應調查其他証據以資審認，最高法院五十二年台上字第一三００號著有
    判例，可資參照。又刑法第三百三十九條第一項詐欺罪之成立，以意圖為自己或
    第三人不法之所有，以詐術使人將本人或第三人之物交付為要件。所謂以詐術使
    人交付，必須被詐欺人因其詐術而陷於錯誤，若其所用方法不能認為詐術，亦不
    致使人陷於錯誤，即不構成該罪，最高法院四十六年台上字第二六０號著有判例
    ，可資參照。
三、公訴人認被告涉有刑法第三百三十九條第一項之詐欺取財罪嫌，無非係以告訴人
    乙○○之指訴、送貨單影本，本票影本及華視文化事業股份有限公司八十八年四
    月十九日八八華行字第０八三號函等為論據；惟訊據被告堅決否認有詐欺犯行，
    辯稱：伊與告訴人原為昔日在「為恭醫院」之同事，誼屬好友，二人曾共同參與
    金賞文化事業有限公司（下稱金賞公司）在苗栗所舉行之說明會，而合議集資成
    立「華視ＧＯＧＯ國中週刊苗栗營業處」（下稱營業處），並由伊之名義與金賞
    公司簽訂經銷合約書。嗣後因營業上需要，又由告訴人另行成立「三笙文化公司
    」。因其個人運轉不靈，致伊向三笙公司訂購之叢書乙批未能及時付款，原欲召
    集互助會解困，亦因人數不足而流會。伊為生意失敗而結束營業單身赴台中工作
    ，近日情況較好轉始回苗栗，伊還主動找過告訴人聯絡吃飯，告知告訴人即可將
    所欠之錢還清，告訴人亦未告知伊已提出詐欺告訴。伊絕無以「華視文化公司」
    詐欺告訴人之意圖等語。經詢諸告訴人被告所述上開情節，尚屬實在，復有被告
    提出之經銷合約書、營業處圖記章乙枚在卷可憑，被告所辯洵足採信。按「華視
    ＧＯＧＯ國中週刊」確由華視文化公司發行，由金賞公司出版，被告既已與金賞
    公司簽訂契約成立營業處，經銷「華視ＧＯＧＯ國中週刊」，則其營業名義與華
    視公司有所牽連，尚非無據，前開「華視文化公司」函稱：並未授權云云，並未
    就此部分為詳細說明，尚不得逕以該函為被告行騙之論據甚明。此外，被告與告
    訴人既誼屬舊識，二人且合議集資合夥成立「營業處」，應有相當交誼，而告訴
    人對被告之財力、信用與成立「營業處」之過程均應知之甚諗，是被告以該營業
    處名義向告訴人訂購叢書，當亦無假藉「華視文化公司」為名對告訴人施行詐術
    可言，而告訴人因被告之訂購而交付叢書與交付互助會款一萬元，衡諸社會常情
    、數量金額及二人之交誼，亦無可認為係因被告施行詐術始為交付之餘地。
    再參諸被告係於八十八年九、十月間始離開苗栗，離開未及半年即主動與告訴人
    聯絡，告以將還清舊欠，依社會通念，亦不宜逕認其自始即有詐欺之故意。是證
    本件純屬民事債務不履行之糾紛，仍應循民事途徑解決，此外復查無其他積極之
    證據，足資證明被告另有如公訴意旨所指之上開犯行，是被告詐欺取財罪嫌，尚
    屬不能證明，自應為無罪之諭知。
四、據上論斷，應依刑事訴訟法第三百零一條第一項，判決如主文。
中      華      民      國    八十九    年      六      月      二      日
                                      臺灣苗栗地方法院刑事庭
                                          法  官  楊  台  清
右正本證明與原本無異。
如不服本判決，應於判決送達後十日內向本院提出上訴狀（應附繕本），上訴於臺灣
高等法院臺中分院。
                                          書記官  李  惠  雯
中      華      民      國    八十九    年      六      月      二      日


司法院資訊處製作；財團法人民間司法改革基金會備份。
